臺灣臺北地方法院民事判決
111年度婚字第70號
原      告  甲○○  

訴訟代理人  雷皓明律師
複  代理人  陳寧馨律師
            徐佳緯律師
被      告  乙○○  

訴訟代理人  陳文禹律師
            江嘉芸律師
上列當事人間請求離婚等事件，本院於民國一百一十一年九月二
十七日言詞辯論終結，判決如下：
    主      文
准原告與被告離婚。
兩造所生之未成年子女丙○○（男，民國000年00月0日生，身分
  證統一編號：Z000000000）權利義務之行使及負擔由兩造共同
  任之，未成年子女丙○○與原告同住，由原告擔任主要照顧者，
  除有關未成年子女之出養、移民、更改姓氏、非緊急之重大侵
  入性醫療事項由兩造共同決定外，其餘事項由原告單獨決定。
  被告得依附表所示之方式及期間與未成年子女丙○○為會面交往
  。
被告應自酌定未成年子女丙○○之權利義務行使負擔裁判確定之
  日起，至未成年子女丙○○年滿二十歲前一日止，按月於每月五
  日前，給付原告關於未成年子女丙○○之扶養費新臺幣壹萬零柒
  佰陸拾捌元，如遲誤一期履行或未履行者，其後之六期視為亦
  已到期。
原告其餘之聲請駁回。
訴訟費用由被告負擔五分之三，餘由原告負擔。
    事實及理由
壹、程序事項：
    按數家事訴訟事件，或家事訴訟事件及家事非訟事件請求之
    基礎事實相牽連者，得向就其中一家事訴訟事件有管轄權之
    少年及家事法院合併請求，不受民事訴訟法第53條及第248 
    條規定之限制。前項情形，得於第一審或第二審言詞辯論終
    結前為請求之變更、追加或為反請求。法院就前條第1 項至
    第3 項所定得合併請求、變更、追加或反請求之數宗事件，
    應合併審理、合併裁判，家事事件法第41條第1 、2項、第4
    2條第1 項前段分別定有明文。又訴狀送達後，原告不得將
    原訴變更或追加他訴，但請求之基礎事實同一、擴張或減縮
    應受判決事項之聲明者，不在此限，民事訴訟法第255條第1
    項第2 款、3款亦明文規定。查原告起訴請求判准兩造離婚
    ，並請求酌定未成年子女之親權及扶養費，分屬家事事件法
    第3條第2項乙類之離婚訴訟事件及第5項戊類之親子非訟事
    件，依上開規定，自應由本院合併審理、裁判。又原告於民
    國111年9月16日具狀請求被告應給付之扶養費變更為新臺幣
    （下同）16,153元，核其變更顯係擴張應受判決事項之聲明
    者，揆諸前開法條規定，應予准許。
貳、實體事項：
一、原告主張：
　㈠兩造於107年初經婚友社介紹相識並交往，於同年3月間，因
    被告察覺已懷有身孕，原告秉持負責任之心理，決意與被告
    奉子成婚，並請被告前來原告家中同住。不料，同住期間，
    被告竟同時與其他男性網友相約外出、用餐，致兩造於交往
    過程中迭生爭執，然因被告懷有身孕，兩造仍於107年5月26
    日結婚，被告並於107年11月8日產下未成年子女丙○○（男，
    107年11月8日生，身分證統一編號：Z000000000）。被告自
    108年6月起，因未成年子女不需繼續哺乳，竟開始逐漸展露
    其惡習，經常與友人相約在外飲酒、徹夜不歸，遲至凌晨二
    、三點，方醉酒返家，獨留原告一人於家中陪伴年幼之未成
    年子女。原告曾多次善意勸諭被告，請被告多顧及家庭及年
    幼之未成年子女，被告對此始終置若罔聞，依然我行我素。
    被告自109年4月起，更變本加厲，開始以「創業」、「應酬
    」為由，益加頻繁在外飲酒宴樂，深夜不歸，在外飲酒期間
    ，甚且拒接原告之電話；更於109年9月24日，以為朋友慶生
    為由，整夜在外飲酒作樂，至隔日清晨仍未返家，原告心急
    如焚，不斷嘗試與被告聯繫，然被告始終拒絕接聽原告之電
    話，致原告一夜未能成眠，於翌日（25日）上午7時，始見
    被告倉皇返家，並坦承前夜因飲酒過度，而直接夜宿於男性
    友人之飯店房間中。原告聽聞被告不僅荒宴無度，甚且不守
    交友份際、隨意與異性友人同宿過夜，實是心痛不已，深覺
    自身對被告之關心全遭辜負，詎被告對此似毫不在意，僅輕
    描淡寫對原告稱：「我沒什麼好騙你的，如果要騙你，我們
    也可以離婚了」等語，致原告對於兩造之婚姻關係灰心不已
    ，兩造婚姻之裂痕亦因被告之不當行為而逐漸加深。被告長
    時間沈溺於飲酒、交際中，長期不願負擔家務、家用，更極
    少照料未成年子女，反屢屢對未成年子女施以精神、肢體上
    之嚴重暴力虐待，被告此等不顧家庭之行徑，無論原告如何
    與之溝通，被告均不願意改善，導致原告不但需清晨離家工
    作，以賺取每月高達數萬元之家用、保母費、幼稚園等費用
    ，晚間更需趕回家中與保母接手照顧未成年子女並整理家中
    環境，直到將未成年子女哄睡後方能獲得些許休息，且需時
    時憂心被告是否會再次對未成年子女施以虐待。原告整日如
    陀螺一般辛勤轉動，獨力維持家庭之完整及未成年子女之幸
    福，被告不僅對於原告之辛勞冷眼旁觀，動輒以「創業」為
    由在外恣意報名學費高達數萬元之「行銷課」、「培訓課」
    等課程，更巧立如「零用金」、「材料費」、「學費」等各
    種名目，要求原告提供款項供其花用，一旦原告不願支付，
    被告即勃然發怒，揚言要與原告離婚，企圖藉此要求原告交
    付金錢供其花用；尤有甚者，被告更將未成年子女每月數千
    元之育兒津貼轉入自身帳戶中飽私囊，不願交付原告用於支
    應未成年子女之開銷。而被告口口聲聲所謂「創業」至今已
    一年有餘，並無任何收益可用於分擔家用，僅一再無端增加
    家庭經濟之重擔。原告思及兩造所生之未成年子女尚屬年幼
    ，仍勉力嘗試挽回兩造破碎不堪之婚姻關係，並安排兩造參
    與婚姻諮商、輔導，被告雖於婚姻諮商期間，信口承諾將改
    善其深夜在外飲酒交遊之惡習，其後仍依然故我，持續深夜
    在外流連，完全無意改善其行為，兩造之婚姻輔導員亦認兩
    造對於婚姻關係認知差距過大，建議兩造考慮離婚。被告亦
    坦承彼此沒有感情基礎、個性不合、價值觀相異，兩造婚姻
    失敗，並自承自己也有問題，並提出「那麼我們可以考慮先
    離婚吧，孩子監護權跟主要照顧者的部分就之後交給法院判
    決吧」等語，顯見被告亦早已無心繼續經營婚姻關係與家庭
    生活。兩造因子女教養以及金錢觀念不同，屢生爭執，被告
    不但不願與原告溝通、尋求解決之道，更於110年8月間自行
    離家，致兩造至今已分居長達一年多之久，顯然毫無繼續維
    持婚姻之可能。被告雖辯稱係因原告在家中裝設監視器，其
    認為嚴重影響其隱私且溝通無效，所以離家。然原告家中裝
    設之攝影機，係於兩造聘請保姆於家中照顧未成年子女時裝
    設，裝設迄今至少已有兩年，被告過去對此一攝影機之裝設
    並無任何意見，現方稱係因原告裝設攝影機致其隱私受害，
    而於110年8月離家，全係臨訟捏造之不實陳述。況由攝影機
    之外觀可知，該攝影機係一般常見之居家寶寶攝影機，並非
    微型或針孔攝影機，兩造均得隨時自由開啟或關閉該攝影機
    ，且該攝影機擺設之位置係未成年子女經常活動之客廳，拍
    攝畫面之方向亦係正對客廳，絕無可能對於被告之隱私造成
    任何侵害，被告以此為擅自離家之理由，實屬無稽。 被告
    又稱自身愛夫愛子，反遭原告施加壓力、婚姻並無破綻，至
    今卻未見其提出任何客觀證據以實其說。實則，被告長期在
    外飲酒、宴樂、終日不歸，且不願協助分擔家用、家務，反
    持續要求原告提供錢財供其花用，冷漠對待原告、不願溝通
    ，致兩造互信、互愛之關係全失，無法達成實質夫妻生活之
    婚姻目的，婚姻及夫妻情誼早已磨耗殆盡，被告110年8月擅
    行離家後，兩造除溝通未成年子女相關事項外，並無任何夫
    妻間之情感交流，兩造之間淡陌如水，亦未曾見被告有何積
    極挽回、重修舊好之舉動，任何人倘處於同一境況，應認均
    將喪失維持婚姻關係之意願，被告既已無意願繼續維繫兩造
    間之婚姻關係，若再勉予維持，僅係不斷增加兩造間虛度之
    年歲，兩造間確有難以維持婚姻之重大事由，且此項重大事
    由並不可歸責於原告。故原告依據民法第1052條第2項之規
    定，請求准予兩造離婚。
　㈡原告身體、心理狀況皆穩定，保護教養子女之意願與態度積
    極，且為未成年子女之主要照顧者，對於未成年子女之生活
    狀況及需求皆甚為熟悉，子女之生活事項均由原告打理，子
    女極為依賴原告，原告與子女間情感依附關係緊密。被告於
    婚姻關係中甚少陪伴未成年子女，因此對於未成年子女身心
    需求不熟悉，親職能力低落，屢次對未成年子女施以嚴重虐
    待行為。被告於110年1月10日，原告因兩造發生口角而暫時
    外出，未成年子女於家中門旁哭泣找爸爸，被告目睹此情景
    ，頓時情緒失控，將年僅兩歲之未成年子女抓起痛毆並瘋狂
    甩動，隨後猛力將未成年子女摔於地面，導致未成年子女因
    疼痛而哭泣不止，被告見此仍不罷休，以腳猛力踹擊未成年
    子女頭部，導致未成年子女飛出，痛苦倒地不起；又於同年
    7月18日晚間，原告開車外出至原告母親家中拿取物品，請
    被告協助照看未成年子女，未成年子女於家中哭泣，要找原
    告，此時被告又再次情緒失控，向未成年子女怒斥「好，你
    出去，出去就不要回來了」，便將未成年子女逐出家門，迫
    使年僅兩歲之未成年子女獨自赤腳走下樓梯，並推開住家一
    樓大門，徒步至人、車奔騰之馬路上，孤立無援，極為危險
    ，所幸原告社區之警衛及時發現並搶救未成年子女，未成年
    子女始倖免於難；被告復於同年7月19日上午，因未成年子
    女於家中門旁哭泣表示要找爸爸，被告聽聞後又再次歇斯底
    里、情緒失控，以極大之聲量向未成年子女嘶吼「你要出去
    是不是」、「你出去後就再也不要叫我媽媽」、「你滾出去
    被車撞吧」、「你從今以後沒有媽媽」等語，同時再次將未
    成年子女逐出門外，獨留未成年子女一人於門外哭泣，隨後
    ，被告又將未成年子女拉進屋內，瘋狂痛毆，並將未成年子
    女抓起，猛力摔於沙發上，未成年子女因過於疼痛，僅能倒
    臥於沙發痛哭，久久未能站起。被告雖偶於未成年子女放學
    時前往未成年子女學校，接未成年子女接回家中陪伴遊玩，
    然多數之時間，被告忙於工作，幾無時間用心陪伴未成年子
    女，皆由原告或由原告委請保母前往未成年子女學校將子女
    接回照顧，實際上被告陪伴未成年子女之時間甚乏。原告之
    個性、品性、心理狀況、意願、親職能力均優於被告，且被
    告對未成年子女有嚴重施虐行為，社工訪視報告亦建議應由
    原告擔任主要照顧者為宜，為免因酌定由兩造共同行使子女
    親權，致使未來貽誤子女事務之處理，造成紛爭不斷，為維
    護未成年子女之最佳利益，本件仍應由原告「單獨」負擔未
    成年子女之權利義務，較為妥適，並建請法院酌定被告與子
    女之會面交往方式。
　㈢兩造離婚後，原告將偕同未成年子女於臺北市居住、生活，
    參酌臺北市110年度平均每人月消費支出為32,305元，衡酌
    兩造目前之經濟能力，應平均分攤為宜，故被告應自關於酌
    定子女之權利義務行使負擔裁判確定之翌日起，至未成年子
    女年滿20歲前一日止，按月於每月5日前，給付原告關於子
    女之扶養費16,153元。為此，爰依民法第1052條第2項、同
    法第1055條、第1055條之1、第1084條第2項、第1114條、第
    1116條之2等規定，提起本件訴訟等語，並聲明：
　⒈准原告與被告離婚。
  ⒉對於兩造所生未成年子女丙○○之權利義務行使或負擔由原告
    單獨任之。
  ⒊被告應自關於酌定未成年子女之權利義務行使負擔裁判確定
    之日起，至未成年子女丙○○年滿20歲前一日止，按月於每月
    5日前，給付原告關於未成年子女丙○○之扶養費16,153元，
    如一期逾期不履行者，其後之六期視為亦已到期。
  ⒋訴訟費用由被告負擔。
二、被告則以：
　㈠兩造於107年間相識、相戀後，選擇攜手共同邁入婚姻，雙方
    原先相處和諧、美滿，少有爭執。被告原先任職於航空公司
    ，擔任空服員一職，於工作上小有成就，且有穩定經濟收入
    來源。惟婚後兩造之未成年子女出生後，因原告之原生家庭
    觀念保守，認為妻子應順從丈夫、全心對於家庭付出，原告
    及原告之家人遂要求被告自原空服員職務辭職，全心、全時
    在家相夫教子。被告對於甫出世之孩子疼愛有加，希望能讓
    孩子擁有無微不至的關愛，為陪伴孩子成長，遂同意放棄追
    求自身事業上之成就，依原告及原告家人之要求辭去原有工
    作，專心在家照顧小孩、家庭，期許能給予原告及小孩一個
    幸福美滿之家庭。然自被告離職回家、全心為家庭付出後，
    卻漸漸感受各種來自於原告及原告原生家庭之「隱形壓力」
    ，並逐漸感受到自己因失去個人經濟來源，僅能仰賴丈夫及
    丈夫原生家庭之「賜予」，頓失自主性與獨立性，蓋原告之
    原生家庭態度較為強勢，原告雖已屆40歲之成年年齡，理應
    能獨立自主、明辨是非，而非只能對於家庭事務唯唯諾諾，
    然因原告長期於原生家庭之事業工作，原告之原生家庭對於
    兩造婚姻之「影響」，可見一斑。被告順從原告之要求辭職
    、回歸家庭相夫教子，原告竟開始冷漠對待被告，諸如忘卻
    兩人間之結婚紀念日等大小節日，甚至無故拒絕與被告同床
    ，亦拒絕與被告再行生育子女，更在家中裝設監視器，致使
    被告之隱私全遭破壞。被告作為人妻、人母之身分與以往不
    同，被告之生活產生極大轉變，原告家又非被告一直以來習
    慣之環境，已經容易感受緊張及焦慮，卻要面對監視器錄下
    其一舉一動之恐懼，被告感受相當巨大之壓力，故監視器實
    已嚴重影響被告之生活。因被告與原告同住，原告又受原生
    家庭極大影響，被告擔心縱然向原告反應，亦僅是造成兩造
    之間，甚至被告及原告家人間的不愉快，故選擇忍受而不向
    原告述說，以免造成夫妻間更多爭執，由此亦見被告確實盡
    力維持夫妻及家庭間之和諧。被告一直期待能與原告和諧相
    處，亦耗費時間、心力嘗試溝通，被告亦認為自身可能因初
    入婚姻生活、來到與成長家庭全然不同的陌生環境而有不足
    之處、有學習成長之空間，甚至邀請原告一同參與婚姻諮商
    課程，但原告依然故我，並未仔細聆聽被告尚有「尊重」、
    「平等」、「被愛」等心靈上之基本需求，甚至在對於小孩
    的教養上意見多有分歧，然被告並未就此放棄，反而是為了
    使被告唯一的孩子能擁有美好童年，亦能兼顧照顧家庭、擁
    有穩定個人收入來源，以擺脫經濟受制於人之窘境，被告遂
    萌生自行創業增加家庭收入的想法。被告於創業過程中，雖
    遇到諸種困難，甚至遭逢母親因重病長期住院等重大變故、
    致使被告需於醫院、家庭、工作中來回奔波，然而原告竟於
    被告煎熬時刻中，未能體察被告之苦心而給予支持，甚至片
    面擷取被告於創業過程中諸種艱辛過程，不惜傷害被告之赤
    誠真心，予以醜化、曲解、誇飾放大以提出離婚訴訟。被告
    對於唯一之子女疼愛有加，對於照顧家庭竭盡全力，亦對於
    與原告間之相處、磨合及溝通努力不懈，甚至為兼顧家庭及
    孩子，選擇獨自承受苦楚、戮力創業。被告不過想得到丈夫
    即原告之敬重與疼愛、經濟上之獨立，並給予子女無微不至
    的疼愛與照顧，原告卻利用法庭無法窺見家庭生活、相處之
    全貌，僅能以片面訊息論斷是非等特點，以諸般扭曲、誇飾
    手法將被告描寫為十惡不赦、拋棄家庭、虐待子女之人。兩
    造雖就被告之工作、朋友聚會及教育孩子之方式曾有不同意
    見，惟被告一再尋覓方法與原告溝通，於調解過程中，被告
    亦多次表達願意與原告一同努力、共同尋找相處的平衡點以
    及教育孩子的模式，顯見兩造間之婚姻並未達「處於同一境
    況，任何人均將喪失維持婚姻意欲之程度」，原告之主張顯
    無理由。
　㈡兩造所生之未成年子女逐漸長大，現已滿三歲，已有基本說
    話、行為及認知能力，父母理應負起教育其行為舉止、培養
    其正確觀念之責。被告希望能養成孩子的良好習慣，諸如於
    固定時間吃飯、睡覺等等，並且時常購買學齡前教材、玩具
    ，以自小培養其各項能力均能均衡發展。但原告對於孩子的
    教育方針較為放任、寵溺，未要求孩子正常、規律作息，孩
    子若無端哭鬧，原告或原告之原生家庭亦習慣以哄、抱等方
    式安慰孩子。然而因為此等較為放任、寵溺之教養方式，讓
    孩子逐漸養成只要哭鬧就能得到大人的關注與得到自己想要
    的東西的錯誤認知，在此等情形下，孩子竟於110年7月間出
    於情緒而動手打保母Mia，且經保母一再與被告反映孩子已
    出現問題。即便保母已告知原告及被告孩子表現出不當行為
    ，然而當被告試圖管教孩子以端正孩子的行為舉止時，原告
    及原告之原生家庭即會介入，以哄、順從等方式滿足孩子的
    慾望，致使孩子的行為舉止難以導正。原告對於孩子過渡溺
    愛、萬事順從的教養方式，不但可能會讓孩子在被告與原告
    間的教養方式要求不一而無所適從外，更係令被告獨自承擔
    、扮演「孩子討厭的黑臉」。在被告與孩子溝通、管教過程
    中，孩子卻屢勸不聽，對被告頂嘴且態度非常反彈，更因被
    告的管教而說出「只愛爸爸不愛媽媽」等語，令被告深感痛
    心，又因為孩子不受管教而生氣，語氣及行為才較為激動，
    然而，縱然被告管教孩子的方式較不妥適，被告也絕無故意
    虐待或是將孩子趕出家門，在孩子走出大門不到1分鐘（約1
    9:39:00），被告旋即追出（19:39:42）找尋孩子的去向，
    且由畫面可知被告發現孩子走下樓後心急如焚、匆忙尋找，
    顯然絕非惡意拋棄孩子或有任何虐待孩子之意圖。原告對孩
    子的不當行為視若無睹，未承擔起「管教」之責，一昧指責
    被告有虐待孩子等情事而迴避孩子發生不當行為等真正原因
    。被告經常為孩子購買玩具、書籍，為其挑選報名良好的幼
    兒園、為其找尋合適課程、為其創設童裝品牌等情事，可見
    被告作為母親，對孩子的深厚、真摯之關愛，且已完成鈞院
    家庭暴力暨家事事件聯合服務中心之二堂研習課程，未來會
    採取更使適合孩子之教育方式，盡一切可能提供孩子健全的
    成長環境。因未成年子女自出生起均住在原告家中，為能夠
    讓孩子在熟悉環境成長，並免孩子脫離習慣之環境造成不安
    全感，目前孩子仍與原告同住，並由原告擔任主要照顧者。
    被告為維持與孩子之互動、持續參與孩子之生活，不讓孩子
    覺得沒有母親陪伴，故被告於每週至少有一至二日會接孩子
    放學並陪伴孩子，被告與孩子相處狀況亦良好，週末時被告
    必定會擇一日帶孩子出遊，增進母子之間情誼。原告主張並
    無理由，在婚姻關係繼續存在之前提下，親權及扶養費應共
    同行使及分擔。退步言之，若鈞院判決兩造離婚，為了避免
    讓父母間感情問題影響孩子身心成長，故就孩子的會面交往
    方式，被告希望能夠維持目前會面方式，即被告與孩子得每
    日見面，隔週週末與被告同住，使被告及孩子能保持聯繫及
    互動，讓孩子得於充滿父愛及母愛之環境下，身心健全成長
    。
　㈢因原告資力勝於被告，故希望由原告負擔主要扶養費，被告
    視需要支付未成年子女之扶養費等語，資為抗辯，並聲明：
    ⒈原告之訴駁回。⒉訴訟費用由原告負擔。
三、得心證之理由：
　㈠離婚部分：　　
　⒈按有民法第1052條第1項以外之重大事由，難以維持婚姻者，
    夫妻之一方得請求離婚，但其事由應由夫妻之一方負責者，
    僅他方得請求離婚，為同條第2項所明定。 本條項為離婚事
    由之概括規定，目的在使夫妻請求裁判離婚之事由較富彈性
    ，是夫妻間發生足使婚姻難以維持之重大事由者，雖不符合
    該條第1項所列各款情形，亦無不准依該法條第2項訴請離婚
    之理。所謂「難以維持婚姻者」，係以婚姻是否已生破綻而
    無回復之希望為判斷標準，而婚姻是否已生破綻無回復之希
    望，則應依客觀之標準，即難以維持婚姻之事實，是否已達
    於倘處於同一境況，任何人均將喪失維持婚姻之意願而定。
    婚姻如有難以維持之重大事由，於夫妻雙方就該事由均須負
    責時，應比較衡量雙方之有責程度，僅責任較輕之一方得向
    責任較重之他方請求離婚，如雙方之有責程度相同，則雙方
    均得請求離婚，始符上揭規定之立法本旨。
　⒉原告主張兩造於107年5月26日結婚，育有未成年子女丙○○，
    現婚姻關係仍存續中，被告於110年8月離開兩造共同住所，
    自此兩造分居迄今等情，有卷附之兩造及未成年子女2人戶
    籍謄本可佐（見本院卷第21頁），且為被告所不爭執（見本
    院卷第189頁），堪信為真。又原告主張兩造間婚姻已生破
    綻而達難以維持之程度等節，業據提出兩造109至110年間之
    通訊軟體LINE對話紀錄、被告於110年1月10日、同年7月18
    、19日毆打、摔丟、腳踹未成年子女等攝影機翻拍畫面等件
    為證（見本院卷第23至83頁）。觀諸兩造對話內容，兩造確
    個性、生活、觀念、價值觀相異及子女教養意見不一，故被
    告於上開溝通對話中，表達「離婚」、「就離吧」、「我承
    認我們彼此沒有什麼感情基礎、個性也不合、價值觀更不用
    說，今天婚姻失敗我也承認，我自己也有問題，不如好好想
    一想到底怎麼做對小孩才是最好的我們就來解決吧」、「像
    你說的我也不願意撕破臉我也想好聚好散」、「如果我們對
    小孩有一致的目標，單純只是我們兩個彼此沒有辦法走下去
    畢竟我們也試過，那我希望你可以找到你理想中的對象相對
    的我也希望找一個愛我的願意疼愛妻子的人照顧我讓我不要
    這麼辛苦了那麼我們可以考慮先離婚吧，孩子監護權跟主要
    照顧者的部分就之後交給法院判決吧」等語；又兩造均陳稱
    有共同參加婚姻諮商等課程，修復兩造感情（見本院卷第25
    4、272頁），顯見兩造均嘗試努力修復感情，維繫婚姻；再
    者，被告於110年8月離開兩造共同住所，迄今未回，原告亦
    於同年9月22日提起本件離婚請求，均徵其等主觀上已無維
    持婚姻之意願。被告雖辯稱因不滿原告裝設攝影監視器，方
    離開兩造共同住所云云。惟兩造同住時，請褓姆協助幫忙照
    顧未成年子女，裝設攝影機係為監控褓姆一節，為被告陳稱
    在卷（見本院卷第273頁），顯然被告早已知悉家中裝設攝
    影機及其目的，自難因原告提出被告毆打、摔丟、腳踹未成
    年子女等攝影機翻拍畫面後，始稱因隱私權未受尊重而離家
    。被告又辯稱其離開兩造住所係為照顧母親云云，然被告母
    親何時生病、照顧情形為何，均未見被告舉證以實其說，已
    難遽信為真。縱被告母親確因罹癌需人照顧，亦無礙被告維
    持共同生活之婚姻本質；況被告自承現今母親每月至醫院進
    行化療1至2週，然被告母親未進行化療之其餘時間，被告仍
    不願返回兩造共同住所，益徵其並無維持兩造婚姻之意。至
    被告辯稱原告冷漠對待被告，無故拒絕與被告同床，亦拒絕
    與被告再行生育子女等節，均無任何證據可資認定，被告此
    部分所述，自難採信。而兩造分居至今，除有關未成年子女
    之事務外，雙方並無任何良性感情交流，足見兩造對於彼此
    毫無關心、愛惜之情，衡與一般夫妻互相關愛扶持之情迥異
    ，兩造無意願亦不努力修補關係，任由彼此冷漠以對，僅存
    夫妻之名，而無夫妻之實，顯與夫妻共同生活之婚姻本質有
    違。準此，兩造因性格、觀念相異，致婚姻生活常生齟齬，
    雖曾透過婚姻諮商協助，仍未能修補兩造關係，致渠等均無
    維持婚姻之意願，客觀上亦無維持婚姻之行為，堪認兩造婚
    姻確實有難以維持之重大事由存在，且核其事由應認兩造對
    婚姻破綻之有責程度相同。從而，原告主張兩造婚姻確實有
    難以維持之重大事由存在，請求判准離婚，洵屬有據。
  ㈡對於未成年子女權利義務之行使或負擔部分：　
　⒈按夫妻離婚者，對於未成年子女權利義務之行使或負擔，依
    協定由一方或雙方共同任之。未為協定或協定不成者，法院
    得依夫妻之一方、主管機關、社會福利機構或其他利害關係
    人之請求或依職權酌定之。又法院為前條裁判時，應依子女
    之最佳利益，審酌一切情狀，尤應注意下列事項：子女之
    年齡、性別、人數及健康情形。子女之意願及人格發展之
    需要。父母之年齡、職業、品行、健康情形、經濟能力及
    生活狀況。父母保護教養子女之意願及態度。父母子女間
    或未成年子女與其他共同生活之人間之感情狀況。父母之
    一方是否有妨礙他方對未成年子女權利義務行使負擔之行為
    。各族群之傳統習俗、文化及價值觀；前項子女最佳利益
    之審酌，法院除得參考社工人員之訪視報告或家事調查官之
    調查報告外，並得依囑託警察機關、稅捐機關、金融機構、
    學校及其他有關機關、團體或具有相關專業知識之適當人士
    就特定事項調查之結果認定之，民法第1055條第1項、第105
    5條之1分別定有明文。　
　⒉本件原告請求准予兩造離婚並請求酌定未成年子女之親權行
    使，因本院已判准兩造離婚，且兩造對於未成年子女權利義
    務之行使或負擔，並未協議，揆諸上開規定，本院對此自有
    加以酌定之必要。本院依職權囑託映晟社會工作師事務所，
    分別對兩造、未成年子女進行訪視，結果略以：評估兩造均
    具親職能力與親職時間，並具高度監護意願，亦皆曾擔任未
    成年子女之主要照顧者，並以未成年子女之照護考量優先。
    原告因考量兩造教養觀念不同，難以合作，且提出過往被告
    曾有不當照護等情況；被告則有意願共同行使親權，且目前
    兩造皆能自行約定未成年子女照護之分工。建議由兩造共同
    行使未成年子女之親權，除有關遷居出境、出國留學、法令
    規定應經法定代理人同意之醫療事項，由兩造共同決定外，
    其餘事項由主要照顧者單方決定，且基於繼續性原則，建議
    由原告擔任未成年子女之主要照顧者。又未成年子女目前3
    歲，尚年幼無法表達受監護意願，建議父母進行具體教養計
    畫之會商，以合作照顧未成年子女。兩造皆同意對造探視，
    且目前均能自行約定未成年子女之照護分工，建議可由兩造
    自行安排探視。建請法官參酌當事人當庭陳述與相關事證，
    依兒童最佳利益裁定之等語，有該事務所111年2月11日晟台
    護字第1110104號函檢附之社工訪視調查報告在卷可憑（本
    院卷第135至146頁）。
　⒊原告雖以兩造教養觀念不同，難以合作，且被告曾對未成年
    子女有上開不當照護之行為，希望由其單獨擔任親權人等語
    。然父母對於未成年子女之保護及教養，不惟為權利，亦為
    義務，離婚父母，更應學習擔當合作父母之角色，自非不得
    經由親權內容之分配，以降低兩造擔任共同親權人之衝突。
    被告固曾對未成年子女有上開不當之暴力行為，然其於本件
    審理時，已積極參加本院之親職教育研習，期增進其親職能
    力，有被告提出之研習證明附卷可考（見本院卷第2、247頁
    ），顯見被告已知所改進；且上開訪視報告，亦評估被告具
    相當之親職能力，足以負擔照顧未成年子女，自不能因被告
    過往之不當照護行為，即認其不適合擔任未成年子女之親權
    人。是本院綜核全情，參酌前揭訪視報告、未成年子女目前
    受照顧之情況、與兩造間之親子依附關係等一切情事，認基
    於繼續性、最小變動原則，未成年子女權利義務之行使或負
    擔，由兩造共同任之，並由原告負主要照顧之責，除有關未
    成年子女之出養、移民、更改姓氏、非緊急之重大侵入性醫
    療等事項，應由兩造共同決定外，其餘事項得由原告單獨決
    定，始較符未成年子女之最佳利益，爰酌定如主文第2 項所
    示。
　⒋末按法院得依請求或依職權，為未行使或負擔權利義務之一
    方酌定其與未成年子女會面交往之方式及期間，亦為民法第
    1055條第5 項前段所明文。查兩造雖已離婚，本院並認為應
    由兩造共同負擔未成年子女之權利義務，並由原告負主要照
    顧責任較為妥適，惟親子間之會面交往係基於彼此之身分關
    係而衍生之自然權利，不僅為父母之權利，更為未成年子女
    之權利，此在維繫父母子女間之情感及促進未成年子女人格
    之健全發展上，均有其絕對之必要性。兩造既未就探視之方
    式及時間等事項達成協議，揆諸上揭法律規定，本院自有酌
    定未擔任主要照顧者之被告與未成年子女會面交往之方式及
    時間，責成兩造共同遵循之必要。審酌兩造意見（本院卷第
    211、212、271頁）、未成年子女之年齡、生活作息等一切
    情事，爰酌定如附表所示。　
　㈢扶養費部分：
　⒈按父母對於未成年子女，有保護及教養之權利義務；父母對
    於未成年子女之扶養義務，不因結婚經撤銷或離婚而受影響
    ，民法第1084 條第2項、第1116條之2分別定有明文。是若
    父母均有扶養能力時，對於子女之扶養費用均應分擔。兩造
    為未成年子女之父母，均具扶養能力，自應負擔未成年子女
    之扶養費。
　⒉次按扶養之程度，應按受扶養權利者之需要，與負扶養義務
    者之經濟能力及身分定之，民法第1119條定有明文。而所謂
    扶養費指受扶養權利者之需要，係指一般人之消費性支出。
    而未成年子女之扶養費究以多少為適當，因取據困難，實難
    作列舉的計算，且未成年子女在其成長過程中亦於各年齡層
    所需之生活費用不一，然扶養未成年人，必定支出食品飲料
    、衣著鞋襪、水電費、燃料動力、家庭器具設備、醫療保健
    、交通運輸、娛樂教育文化及雜項等消費支出。而行政院主
    計處有關國人平均消費支出之調查報告，其消費支出項目為
    食品費、飲料費、衣著及鞋襪類、燃料及燈光、家庭及傢具
    設備、家事管理、保健及醫療、運輸及通訊（內含交通工具
    及通訊購置、交通設備使用管理費、乘交通設備之費用、其
    他通訊費）、娛樂教育及文化服務（內含旅遊費用、娛樂消
    遣服務、書報雜誌文具、娛樂器材及附屬品、教育及研究費
    ）、雜項支出等項，既已包括家庭生活所需及扶養未成年子
    女之各項費用，解釋上自可作為本件未成年子女扶養費用之
    參考標準。然上開調查報告尚非唯一衡量標準，且上開支出
    有涉及親子共用（如水電、燃料、食品、家庭設備等），故
    法院仍須按受扶養權利者之實際需要，與負扶養義務者之經
    濟能力及身分，依個案而定。再按法院命給付家庭生活費、
    扶養費或贍養費之負擔或分擔，得審酌一切情況，定其給付
    之方法，不受聲請人聲明之拘束；前項給付，法院得依聲請
    或依職權，命為一次給付、分期給付或給付定期金，必要時
    並得命提出擔保；法院命給付定期金者，得酌定逾期不履行
    時，喪失期限利益之範圍或條件，並得酌定加給之金額，亦
    為家事事件法第126條準用同法第100條第1、2、4 項前段所
    明定。
　⒊查兩造及未成年子女之起居作息均在臺北市，是原告主張參
    酌行政院主計處公布之110年度臺北市每人每月平均消費支
    出32,305元為計算本件扶養費之基礎，尚屬有據。原告每月
    收入約15至20萬元，名下有1棟不動產；被告自行創業，每
    月收入約3至4萬元，名下有1棟不動產、1輛汽車等情，業據
    兩造陳稱在卷（見本院卷第271、272頁），顯見兩造均具有
    相當之資力，且原告之資力略優於被告。是本院審酌兩造之
    經濟能力、未成年子女之年齡、目前及日後日常生活及學習
    所需、本地物價指數、通貨膨脹、一般生活水準、原告日後
    實際照顧未成年子女之勞務付出等一切情狀，認原告主張之
    扶養費金額32,305元，尚屬合理，並應由被告負擔其中3分
    之1即10,768元（計算式：32,305元×1/3＝10,768元，元以下
    四捨五入），應屬適當。又扶養費乃維持受扶養權利人生活
    所需之費用，其費用之需求係陸續發生，故應以分期給付為
    原則，而本件除無其他特別情事足資證明有命被告一次給付
    之必要外，命被告一次給付鉅額之扶養費用總數亦不可能。
    從而，本院認原告請求被告應自本件關於酌定未成年子女之
    權利義務行使負擔裁判確定之日起，至未成年子女丙○○年滿
    20歲前一日止，按月於每月5日前，給付原告關於未成年子
    女丙○○之扶養費10,768元，為有理由，應予准許，逾此部分
    ，則無理由，不應准許。復為督促被告按期履行，並依職權
    諭知如遲誤1期或未履行，其後6期之扶養費視為亦已到期，
    以利未成年子女能穩定成長。爰酌定如主文第3項所示。
四、綜上所述，原告主張兩造間有難以維持婚姻之重大事由存在
    ，為可採。從而，原告依民法第1052條第2項之規定，併依
    民法第1055條第1項、第1116條之2 、第1084條第2項之規定
    ，請求法院判准兩造離婚，酌定未成年子女權利義務之行使
    或負擔，暨請求被告應自本件關於酌定未成年子女之權利義
    務行使負擔裁判確定之日起，至未成年子女丙○○年滿20歲前
    一日止，按月於每月5日前，給付原告關於未成年子女丙○○
    之扶養費10,768元，均有理由，應予准許，逾此部分，則無
    理由，應予駁回。
五、本件事證已臻明確，兩造其餘之攻擊防禦方法及所提證據，
    於判決結果不生影響，爰不一一論列，併此敘明。
六、訴訟費用負擔之依據：家事事件法第51條、第104條第3項，
    民事訴訟法第78條。
中　　華　　民　　國　　111 　年　　10　　月　　13    日
                  家事法庭    法    官    蘇珍芬
以上正本係照原本作成。
如對本判決上訴，須於判決送達後20日內向本院提出上訴狀。如
委任律師提起上訴者，應一併繳納上訴審裁判費。
　　　　　 　                 書 記 官    羅  蓉
中　　華　　民　　國　　111 　年　　10　　月　　13　　日
附表：被告與未成年子女丙○○會面交往之時間、方式及兩造應遵
      守事項：
壹、未成年子女丙○○上小學一年級前：
項    目   期      間 方                        式 備            註 一般期間（每週一至週五）  未成年子女丙○○放學後至當日下午8時 被告得於未成年子女丙○○之幼兒園放學時，至該子女之幼兒園接未成年子女丙○○為會面交往，至當日下午8時前，將未成年子女丙○○送回原告住所。  週休二日 每月第一、三、五週（以當月逢第一個星期六時為第一週） 被告得於該週週五下午5時至未成年子女丙○○就讀之幼兒園，接回未成年子女丙○○同住照顧至當週週日下午8時前，將未成年子女丙○○送回原告住所。  農曆春節 奇數年(例如民國113年、115年，以下類推)  　 被告得於農曆初三上午10時，至原告住所接回未成年子女丙○○同住至農曆初五晚上8時前，將未成年子女丙○○送回原告住所。  農曆春節之除夕至初五均不補行一般期間、週休二日之會面交往。   偶數年(例如民國112年、114年，以下類推) ⒈未成年子女丙○○於民國偶數年之除夕至初二期間與被告一同過年。 ⒉被告得於農曆除夕上午10時，至原告住所接回未成年子女丙○○同住，至初二晚上8時前，將未成年子女丙○○送回原告住所。  同上。  
貳、未成年子女丙○○上小學一年級後至年滿十六週歲以前：
項    目   期      間 方                        式 備            註 一般時間 每日 被告在不影響子女生活作息及上課時間，得與未成年子女丙○○為通信、通話，或以書信、傳真、電子郵件、通訊軟體(如Line)等方式為往來，並得致贈禮物、交換照片、拍照。  週休二日 每月第一、三、五週（以當月逢第一個星期六時為第一週） 被告於該週週六上午10時，至原告住所，接回未成年子女丙○○同宿照顧，至翌日（週日）下午5時前，將未成年子女丙○○送回原告住所。  暑假期間 20日 除仍得維持一般時間及週休二日之會面交往方式外，暑假並得另增加20天之同住時間，由兩造自行協議，如協議不成，自學校放假日之第3 日起，由被告於該日上午10時，至原告住所，接回未成年子女丙○○連續同住20日，並於期滿日下午5時前，將該子女送回至原告住所。　 ①暑假之會面交往 時間，未成年子女 如學校有課輔或學 習活動，被告應負 責接送，無法接送 即應放棄該次會面 交往。 ②暑假增加之同住 期間均不補行週休 二日之會面交往。 寒假期間 10日 除仍得維持一般時間及週休二日之會面交往方式外，寒假並得另增加10天之同住時間，由兩造自行協議，如協議不成，自學校放假日之第3 日起，由被告該日上午10時，至原告住所，接回未成年子女丙○○連續同住10日，並於期滿日下午5時前，將該子女送回至原告住所。　  除「暑假」改為「寒假」，其餘均同上。  農曆春節 奇數年(例如民國113年、115年，以下類推) 1.被告得於農曆初三上午10時，至原告住所接回未成年子女丙○○同住，至農曆初五晚上8時前，將未成年子女丙○○送回原告住所。 ⒉被告不得指定該農曆除夕至初二為寒假期間與未成年子女丙○○增加同住之期間。  農曆春節之除夕至初五均不補行週休二日之會面交往。   偶數年(例如民國112年、114年，以下類推) ⒈未成年子女丙○○於民國偶數年之除夕至初二期間與被告一同過年。 ⒉被告得於農曆除夕上午10時，至原告住所接回未成年子女丙○○同住，至初二晚上8時前，將未成年子女丙○○送回原告住所。 ⒊被告不得指定該農曆初三至初五為寒假期間與未成年子女丙○○增加同住之期間。 同上。  特殊節日 （清明節、端午節、中秋節、未成年子女丙○○生日）  被告得於奇數年之清明節、端午節、中秋節、未成年子女丙○○生日當日上午10時，至原告住所，接出未成年子女丙○○，至當日晚上7時前，將未成年子女丙○○送回至原告住所。 如該特殊期間與被告和未成年子女丙○○週休二日、寒暑假期間增加同住之會面交往時間相同時，仍依週休二日、寒暑假期間增加同住期間之會面交往方案。 
參、未成年子女丙○○年滿十六週歲後：
　　由子女自行決定與被告會面交往之方式與期間，兩造應尊重
    其意願。
肆、兩造應遵守事項：　　
上列所定會面交往之方式與期間，非經兩造同意或經本院裁定
  變更，不得任意主張變更、延期或保留。
兩造及未成年子女丙○○之住居所、聯絡方式或就讀學校如有變
  更或有其他重要事件，如重病、住院、入學、轉學等情，原告
  應隨時（至遲不晚於1日）通知被告，不得藉故拖延隱瞞。
被告接送未成年子女丙○○之地點，兩造得另行協議，如未協議
  或協議不成，則均依上列所定之處接送未成年子女丙○○。
被告如無法親自前往接出或送回未成年子女丙○○，而委託「親
  屬」代為接送時，應預先知會原告，並告以該「親屬」之姓名
  及聯絡方式。
被告如不能準時接送未成年子女丙○○或欲放棄該次會面交往時
  ，至遲應於接送日前1日告知原告。　
被告若遲誤前揭會面交往之時間，除非徵得原告同意，不得要
  求補行之；原告若遲誤被告與未成年子女丙○○會面交往之時間
  ，應補行之，其補行方式由兩造協議，如未能達成協議，於次
  週週六上午10時開始補行，至補行完畢。　
會面交往如遇疫情天災人禍致停班停課等不可抗拒因素時，則
  暫停該次會面交往，應於恢復上班後的第一、三、五週（以當
  月逢第一個星期六時為第一週）週六上午10時開始補行會面交
  往，直至補行完畢。
被告於會面交往期間，應履行未成年子女丙○○之相關生活習慣
  、學校所指定之學業輔導、作業完成等義務。
未成年子女丙○○患病或事故如係在會面交往期間，被告仍須善
  盡未成年子女保護教養之義務，並即時通知原告（至遲不晚於
  8小時）。　
兩造於接送未成年子女丙○○時，應隨同交付未成年子女丙○○之
  健保卡予他造。　
原告應將未成年子女學校或安親班允許家長參與之活動告知被
  告，由被告自行決定是否參加，原告不得拒絕或阻擋，但非經
  學校師長之要求，被告不得私自赴學校探視子女，以免影響子
  女之學習情緒。
任何一造如欲帶同未成年子女丙○○出國，應事先將相關行程（
  含去程、返程時間及旅遊地點）告知對造，對造並應盡交付未
  成年子女護照等協力義務。
兩造應本於友善父母之態度，彼此合作善盡保護教養子女之責
  ，均不得危害子女身心健康之行為，不得灌輸子女敵視、反抗
  或仇視對方及其親屬之思想觀念，亦不得有挑撥離間子女與對
  方之感情或阻擾妨礙對方探視、親近子女之情形。